臺灣高雄地方法院刑事判決
111年度簡上字第41號
上  訴  人  
即  被  告  陳識濬



上列上訴人即被告因詐欺案件，不服本院高雄簡易庭民國111年1
月11日所為110年度簡字第2940號第一審刑事簡易判決（聲請簡
易判決處刑案號：110年度偵字第14139號），提起上訴，本院管
轄之第二審合議庭審理判決如下：
    主  文
上訴駁回。
    犯罪事實
一、陳識濬及蔡若宸因共同友人張博涵而結識，陳識濬透過張博
    涵得知蔡若宸有意出售其所有之iPhone11手機，明知其自己
    並無資力可收購手機，竟意圖為自己不法之所有，基於詐欺
    取財之犯意，佯稱可以較高之價格收購手機，蔡若宸不疑有
    他，原欲於民國110年2月15日下午在高雄市左營區孟子路「
    仔仔通訊行」前交付iPhone11手機予陳識濬，然陳識濬要求
    蔡若宸均需搭配手機包裝外盒及配件等，始能賣得新臺幣（
    下同）1萬1,000元之價格，蔡若宸即先行返家拿取該手機包
    裝外盒及配件，隨後陳識濬、張博涵一同前往蔡若宸位於高
    雄市○○區○○○路000巷00號之住處前，於同日下午5時10分許
    ，由蔡若宸當場交付iPhone11手機1支、手機包裝外盒及配
    件等予陳識濬，雙方並約定將手機價金匯款至指定帳戶。惟
    陳識濬取得上開手機、手機包裝外盒及配件後，並未依約支
    付款項且避不見面，蔡若宸始發覺被騙而報警處理。
二、案經蔡若宸訴由高雄市政府警察局苓雅分局報告臺灣高雄地
    方檢察署檢察官偵查後聲請簡易判決處刑。
    理  由
壹、程序部分
一、按被告經合法傳喚，無正當之理由不到庭者，得不待其陳述
    ，逕行判決；第一項之上訴，準用第三編第一章及第二章除
    第361條外之規定，刑事訴訟法第371條、第455條之1第3項
    分別定有明文。本件被告陳識濬（下稱被告）經本院合法傳
    喚後，無正當理由未到庭進行審判程序，有本院送達證書、
    臺灣高等法院在監在押全國紀錄表、刑事報到單在卷可稽（
    見簡上卷第85-89頁、第129頁），爰不待其陳述而為一造辯
    論判決。
二、證據能力部分：
㈠、供述證據部分
　⒈按被告之自白，非出於強暴、脅迫、利誘、詐欺、疲勞訊問
    、違法羈押或其他不正之方法，且與事實相符者，得為證據
    ，刑事訴訟法第156條第1項定有明文。查被告固於本院準備
    程序中陳稱：全部的證據都不能當作證據等語（見簡上卷第
    38頁）。然觀諸被告之警詢、偵訊及原審訊問程序之筆錄，
    司法警察、檢察官及原審法官於詢問或訊問過程中，均係就
    被告涉案細項犯罪事實逐一提問，採一問一答之方式進行，
    使被告憑其個人經驗為具體之證述，並無證據證明有出於不
    當暗示、誘導等情，此有110年5月2日警詢筆錄、110年8月1
    9日偵訊筆錄、110年12月23日訊問筆錄各1份在卷可稽（見
    警卷第1-2頁、偵卷第30-31頁、簡字卷第33-39頁），堪信
    被告於警詢、偵查及原審訊問程序中所為之供述有相當之憑
    信性，被告所辯與刑事訴訟法第156條第1項規定尚有未合，
    洵不足採，其於警詢、偵查及原審訊問中之供述自有證據能
    力。
  ⒉次按被告以外之人於審判外之言詞或書面陳述，除法律有規
    定者外，不得作為證據，刑事訴訟法第159條第1項定有明文
    。查證人蔡若宸、張博涵於警詢時之證述，係被告以外之人
    於審判外之陳述，被告復否認該等陳述之證據能力，依刑事
    訴訟法第159條第1項規定，無證據能力。
　⒊再按被告以外之人於偵查中向檢察官所為之陳述，除顯有不
    可信之情況者外，得為證據，刑事訴訟法第159條之1第2項
    定有明文。查證人蔡若宸、張博涵於偵查中之證述，係被告
    以外之人於偵查中向檢察官所為之陳述，被告固否認該等證
    述之證據能力，然被告僅泛稱蔡若宸及張博涵為同學，一定
    會串供等語（見簡上卷第38頁），而未提及檢察官有何不法
    取供之情形，亦無確實證據顯示上開證人蔡若宸、張博涵陳
    述係遭受強暴、脅迫、詐欺、利誘等外力干擾情形，或在影
    響其等心理狀況致妨礙自由陳述等不可信之情況下所為，證
    明力非顯然過低。復考量本院審理時證人蔡若宸、張博涵均
    到庭接受詰問，而被告係因經合法傳喚未到庭始未能自行實
    施對質詰問權，故本院認此部分之證據仍有證據能力。
㈡、非供述證據部分
　⒈被告雖辯稱卷內檢察官指稱為被告LINE之對話紀錄截圖亦無
    證據能力，然查被告於本院準備程序中係稱：我的LINEID是
    「kanenyc0610」，該對話紀錄不是我的LINE等語（見簡上
    卷第39頁），並非爭執上開LINE對話紀錄是遭偽造或變造，
    而卷內檢察官指稱為被告之LINE對話紀錄截圖，係以電磁方
    式留存於電腦或手機等硬體設備內，再將設備內電磁紀錄的
    電子文件輸出、列印成紙本文件，係以科學機械方式生成，
    為刑事訴訟法第165條之1的準文書轉變成同法第165條的書
    證，自有證據能力。
  ⒉卷內所存其餘經本院引用為證據之非供述證據，與本件待證
    事實間均具有關連性，且無證據證明係公務員違背法定程序
    所取得，是依刑事訴訟法第158條之4反面解釋，自有證據能
    力。
貳、實體部分
一、訊據被告固坦承有向告訴人蔡若宸購買iPhone11手機1支（
    含外包裝盒及配件組），然矢口否認有何詐欺取財犯行，辯
    稱：我當場就有把錢交付給蔡若宸等語。經查：
㈠、被告於犯罪事實欄所載時、地向告訴人收購iPhone11手機1支
    ，告訴人並因而交付上開手機、手機包裝外盒及配件予被告
    等節，業經被告於警詢、偵查及本院審理中供承在卷（見警
    卷第1-2頁、偵卷第30-31頁、簡字卷第33-43頁、簡上卷第3
    5-40頁），核與證人即告訴人、證人張博涵於偵查、原審及
    本院審理中證述明確（見偵卷第28-30頁、簡字卷第頁、簡
    上卷第39-43頁），故此部分事實，首堪認定。
㈡、證人即告訴人於偵查中證稱：張博涵介紹我和被告認識，那
    天我跟張博涵約好一起去換新機，舊的綠色iphone手機要賣
    掉，我去左營區孟子路的仔仔通訊行問，收購價是1萬元，
    之後被告從張博涵得知我要賣舊手機，他說他願意以1萬1千
    元的價格收購，因為我的配件都還放在家裡，我就自己回家
    拿，等張博涵及被告說他們到了，我就下樓將手機及配件交
    給被告，當下被告沒有給我錢，被告有寫訊息說下週六會匯
    款進來，但一直拖都沒有給等語（見偵卷第28-29頁）。於
    本院審理中證稱：110年2月15日下午我販賣一支綠色的iPho
    ne11手機給被告，張博涵是被告的朋友，在本案發生前我和
    被告有過幾次面，那天因為我要換手機，我想要賣就有在問
    ，張博涵就有跟被告說，被告說他可以收，張博涵就問我要
    不要以1萬1千元的價格賣給被告，我就說好，然後他就把手
    機拿走了。我在賣給被告前有先到「仔仔通訊行」估價，估
    1萬元，因為被告開價比較高，所以我才決定賣給被告。我
    是在我家即三多一路257巷22號外面將手機交給被告，當天
    談完之後，我先回家拿手機包裝外盒及相關配件，交付手機
    時被告、張博涵都有在場，現場沒有收錢，一開始就講是要
    用匯款給付金錢，是被告提出要用匯款的方式給付，因為我
    想說被告跟張博涵認識，我基於信任關係，覺得用匯款的話
    應該也可以。當時是怎麼說匯款期限我有點不太記得了，但
    被告拿走手機之後一毛錢都沒有給等語（見簡上卷第99-106
    頁）。
㈢、證人張博涵於偵查中證稱：被告是我車行認識的朋友，只有
    從他口中聽說他在賣手機。案發當天我有陪蔡若宸一起去買
    新手機，因為被告先問我那邊有沒有舊手機要賣，我就問蔡
    若宸有沒有手機要賣，她說有，我就把這件事情告訴被告。
    被告用1萬1千元購買蔡若宸的手機，蔡若宸有交付手機給被
    告，但被告沒有當場交付現款，之後也沒有匯款等語（見偵
    卷第29頁）。於本院審理中亦證稱：蔡若宸和被告原本不認
    識，是透過我的關係才認識，才有收購手機這件事，我和被
    告則是去車行修車的時候聊天認識。蔡若宸於110年2月15日
    下午到晚上這段期間有販售1支綠色iPhone11給被告。當時
    是蔡若宸要換新手機，被告告知我說他有門路，賣舊手機的
    價格比較高，然後問蔡若宸有沒有意願將舊手機販售給他，
    當時就有同意這件事情。當天是晚上大概5、6點在蔡若宸家
    門前交付手機，因為舊手機的配件在蔡若宸家裡，她回去把
    配件拿齊全一起交付，所以才沒在通訊行給被告。蔡若宸交
    付手機給被告時我也在場，但被告當場沒有支付手機價金給
    蔡若宸，一毛錢都沒有。當時有說這筆手機價金要用匯款的
    ，匯款時間是隔週六，支付方式和時間都是被告提的，要匯
    到我的帳戶。後來在約定好要匯款的那個時間，被告手機打
    不通、訊息也被封鎖，什麼都找不到了。在同一天我也有拿
    1支手機給被告，請被告轉售等語（見簡上卷第107-115頁）
    。
㈣、證人蔡若宸、張博涵於偵查及本院審理中歷次均一致證稱被
    告於拿取蔡若宸之手機後，並未當場交付手機價金，反而自
    己提議嗣後以匯款方式支付。再觀諸證人蔡若宸、張博涵證
    稱為其等交付手機前之通訊軟體messenger對話紀錄（見偵
    卷第35頁右下、簡上卷第106頁、第114-115頁）：　　
張博涵：我說估價 張博涵：我在問 蔡若宸：喔喔喔 蔡若宸：好啊 蔡若宸：謝謝 張博涵：一萬一 張博涵：盒裝配件都要有 蔡若宸：幹有比較高 蔡若宸：有 張博涵：喝 張博涵：好 蔡若宸：哪邊阿 張博涵：我朋友 張博涵：30歲 蔡若宸：恩恩 蔡若宸：安娜 
　　而兩人證稱交付手機後之messenger訊息內容則以（見偵卷
    第35頁左下、簡上卷第106頁、第114-115頁）：
張博涵：我等等把我新帳戶給30歲 張博涵：（回覆：711是中國）一樣 張博涵：喔喔 蔡若宸：欸錢什麼時候會來 張博涵：台新是誰 張博涵：（回覆：欸錢什麼時候會來）下禮拜吧 蔡若宸：不會一直沒出現吧 蔡若宸：因為我怕錢沒來手機也拿不回來 張博涵：笑死不會啦 
　　查上開訊息內容，核與證人蔡若宸、張博涵證述關於本件手
    機交易之情節相符，且若非被告並未交付手機價金，蔡若宸
    並無在和張博涵之對話中詢問錢何時來或提及擔憂錢沒來手
    機也拿不回來之必要；而證人蔡若宸、張博涵證稱案發當日
    因蔡若宸未隨身攜帶手機配件及外裝盒，需待蔡若宸先返回
    家中拿取上開物品才交付手機與被告等節，亦與一般人不會
    隨身攜帶手機外包裝盒及配件的常情相符。況證人張博涵雖
    係告訴人之友人，然亦為被告之朋友，尚難認有刻意誣指被
    告之理，上情足認證人蔡若宸、張博涵證稱被告於蔡若宸交
    付手機時並未同時支付手機價金乙節可以採信。
㈤、被告固以前詞置辯，然關於被告交付告訴人手機價金之金額
    、地點等節，被告於警詢中先供稱：「收購手機的地點是在
    自由市場不是在三多一路這邊；而且我當下有給她新臺幣1
    萬2,000元」（見警卷第2頁），於偵訊中則改稱：「（問：
    110年2月15日下午在三多一路257巷22號前，蔡若宸是否交
    付你一支綠色iPhone11手機及配件組？）有。」、「（問：
    你有無當場交付1萬1,000元給蔡若宸？）交了。」（見偵卷
    第30頁）。於原審審理中復改稱：「（問：本案手機買賣過
    程如何?）買手機時我是當面問他有沒有賣手機，他就當面
    手機交給我，我就當場付錢，我記得是在三多一路交手機的
    。」、「（問：你與蔡小姐買手機事前有無談論價錢？）當
    場我驗完手機，我記得就給她8,000元」（見簡字卷第35頁
    ），再於本院準備程序時稱：「我有給被害人1萬元」（見
    簡上卷第36-37頁）等語。另就被告收購本案手機後，該手
    機目前狀況一節，被告於警詢中供稱：「我已經轉手賣掉，
    我無法提供賣家」（見警卷第2頁），於原審審理中又改供
    稱：「前陣子出車禍摔壞了」（見簡字卷第37-38頁）等語
    ，足見被告就其收購手機交付予告訴人之價金金額、交付地
    點及該手機目前狀況供述均不一致，是被告有無交付收購手
    機之對價金額予告訴人，已屬有疑。況被告於原審及本院審
    理中均稱：本件收購手機我有付錢，但我無法提供任何證明
    等語（見簡字卷第35頁、簡上卷第37頁），是亦難憑被告空
    言辯解，即影響本院前開之認定，益徵被告辯稱已交付手機
    價金等語，不可採信。
二、綜上所述，本案事證明確，被告犯行堪以認定，應依法論科
    。
三、論罪科刑及駁回上訴之理由：　　
㈠、核被告所為，係犯刑法第399條第1項之詐欺取財罪。
㈡、駁回上訴之理由：
  ⒈上訴意旨略以：原審僅憑告訴人及證人張博涵之證詞，就認
    定被告未將買賣手機價金交付給蔡若宸，但蔡若宸是告訴人
    ，不能僅憑告訴人之證述即認定被告有犯罪，且張博涵係告
    訴人之同學兼朋友，有偏袒告訴人之可能，證述證明力薄弱
    。本件除蔡若宸、張博涵之供述證據外，無其他積極證據可
    證被告犯罪行為，且告訴人事後並無透過傳送簡訊、打電話
    或透過張博涵聯繫被告給付買賣價金，亦與常情有違，請改
    判諭知被告無罪等語。
　⒉承上所述，本件除告訴人之指述外，尚有證人張博涵與告訴
    人一致之證述可資補強，復有告訴人及張博涵2人間之messe
    nger對話紀錄足認其等所述屬實。另證人張博涵於本院審理
    中證稱：偵卷第35頁上方的LINE對話紀錄是我跟被告的對話
    ，我的暱稱是「小太陽」，被告的暱稱是「陳先生」，對話
    內容提到的「手機費用」是指蔡若宸的手機費用等語（見簡
    上卷第111-112頁）。而「小太陽」與「陳先生」有以下之
    對話內容（見偵卷第35頁上方）：　　
小太陽：要確定喔 小太陽：（回覆：手機的費用 公司大概 禮拜六會匯款下來）這個 小太陽：要確定 小太陽：怎麼一直拖 陳先生：我剛跟公司聯絡了 就禮拜六撥款下來 小太陽：我的也是嗎 
 　 雖被告否認該對話內容中之「陳先生」為自己，然「陳先生
    」與被告同姓氏，且互核張博涵證述及與「陳先生」LINE對
    話紀錄，顯均有自蔡若宸、張博涵處收購手機，足認該人實
    應係被告本人。而由上開LINE對話紀錄可知，告訴人既於交
    付手機後有透過張博涵試圖聯繫取走其手機之人，可見並無
    被告所稱與常情有違之處。
　⒊原審認被告犯詐欺取財罪，且依具體個案審酌刑法第57條所
    定各項量刑事由，因而量處有期徒刑3月，並諭知以1,000元
    折算1日之易科罰金折算標準，再就未扣案之犯罪所得即iPh
    one11手機1支宣告沒收。經核原審認事用法，並無不合，量
    刑上亦屬妥適，自應予以維持。　　
四、綜上所述，被告仍執前詞提起上訴，請求撤銷改判其無罪等
    語，核無理由，應予駁回。　　
據上論斷，應依刑事訴訟法第455條之1第1項、第3項、第368條
、第371條，判決如主文。
本案經檢察官朱秋菊聲請簡易判決處刑，檢察官郭武義、甘雨軒
到庭執行職務。 
中　　華　　民　　國　　111 　年　　10　　月　　28　　日
                  刑事第十三庭  審判長法　官  葉文博 
                                      法  官  陳俊宏
                                      法  官  翁瑄禮
以上正本證明與原本無異。
不得上訴。
中　　華　　民　　國　　111 　年　　10　　月　　28　　日
                                      書記官  張婉琪
附錄本案論罪科刑法條：
第339條
意圖為自己或第三人不法之所有，以詐術使人將本人或第三人之
物交付者，處五年以下有期徒刑、拘役或科或併科五十萬元以下
罰金。
以前項方法得財產上不法之利益或使第三人得之者，亦同。
前二項之未遂犯罰之。